臺灣高等法院民事裁定
110年度聲字第412號
聲  請  人  懿德國際有限公司

法定代理人  陳憶珊

上列聲請人因與相對人華旭消防工程股份有限公司間給付工程款
事件（本院110年度重上字第595號），聲請訴訟救助，本院裁定
如下：
    主  文
聲請駁回。
    理  由
一、按當事人因無資力支出訴訟費用而聲請訴訟救助者，關於無
    資力支出訴訟費用之事由，應提出可使法院信其主張為真實
    並能即時調查之證據，以釋明之，此觀民事訴訟法第109條
    第2項、第284條規定自明。又所謂無資力支出訴訟費用，係
    指窘於生活，且缺乏經濟信用，並無籌措款項以支出訴訟費
    用之信用技能者而言（最高法院18年抗字第260號、43年台
    抗字第152號判例意旨參照）。法院調查聲請人是否無資力
    支出訴訟費用，專就聲請人提出之證據為之，如聲請人未提
    出證據，或依其提出之證據，未能信其無資力支出訴訟費用
    之主張為真實，即應將其聲請駁回，並無派員調查之必要（
    最高法院26年滬抗字第34號判例參照）。
二、本件聲請人不服原法院民國110年5月25日108年度建字第8號
    判決，提起上訴（本院110年度重上字第595號，下稱本案訴
    訟），雖以：伊面臨諸多工程款遭積欠之困境，現正涉訟中
    ，銀行存款僅餘792元及15元，目前遭假扣押執行無法動用
    ，另因受嚴重特殊傳染性肺炎（即新型冠狀病毒COVID-19疫
    情，下稱新冠疫情）影響，無資力繳納107年度營利事業所
    得稅59萬1276元，業經財稅機關同意展延12個月繳納，伊確
    實面臨財務困難，無足夠資力繳納訴訟費用，伊另案訴訟聲
    請訴訟救助，亦獲法院准許為由，聲請訴訟救助，並提出準
    備程序筆錄、上訴理由狀首頁、民事裁定、民事起訴狀首頁
    、基隆二信及華南商業銀行存摺、執行命令、營利事業所得
    稅核定稅額繳款書及財政部北區國稅局函等為證（見本院卷
    第9至35頁）。惟查：
  ㈠聲請人另案提起訴訟，請求第三人給付工程款，無從釋明其
    已無資力或經濟信用籌措本件訴訟費用，而參酌聲請人於本
    案訴訟之第一審係委任律師為訴訟代理人（見本案訴訟判決
    當事人欄），更可知聲請人非無資力支出本件訴訟費用。
  ㈡聲請人主張其申請延期繳納107年度營利事業所得稅，獲准展
    延12個月至110年6月15日繳納云云，固據提出營利事業所得
    稅核定稅額繳款書及財政部北區國稅局函為證（見本院卷第
    33至35頁）。惟觀諸前揭繳款書，聲請人應繳納之營利事業
    所得稅為新臺幣（下同）59萬1276元，可知其營利逾該數額
    ，要難據此釋明聲請人無資力支出訴訟費用。再觀諸聲請人
    提出之財政部北區國稅局函，可知稅捐機關係因應新冠疫情
    發生，依稅捐稽徵法第26條規定及財政部109年3月19日、10
    9年3月26日發布之命令，同意納稅義務人延期繳納營利事業
    所得稅，此乃政府稅務行政之通案施政措施，與法院就有無
    資力支出訴訟費用之認定，係屬二事，亦不足以釋明聲請人
    無資力支出本件訴訟費用。
  ㈢聲請人主張其銀行帳戶僅餘792元、15元，並因遭假扣押執行
    而無法動用云云，固提出基隆二信、華南商業銀行存摺及執
    行命令為證（見本院卷第27至32頁）。然聲請人全部資金非
    必存放在前揭帳戶，法院無從僅因前揭存款餘額，相信聲請
    人無資力支出本件訴訟費用。再觀諸前揭執行命令，係由第
    三人即聲請人之債權人彰化商業銀行股份有限公司聲請執行
    法院扣押聲請人對於第三人益鼎工程股份有限公司（下稱益
    鼎公司）之工程款債權，並非扣押前揭存款債權，可見聲請
    人除前揭存款外，仍有其他資產，並可知前揭證據實不足以
    釋明聲請人除存款及工程款債權外，必無其他資產或經濟信
    用足供聲請人籌措本件訴訟費用。
  ㈣聲請人主張其另案訴訟，業經本院109年度聲字第483號裁定
    准許訴訟救助云云。惟基於審判獨立之原則，另案裁定並不
    拘束本件之認定，且上開裁定業經最高法院以110年度台抗
    字第259號裁定廢棄（見本案訴訟本院卷第55至56頁），更
    無從據之釋明聲請人無資力支出本件訴訟之訴訟費用。
三、綜上，本件聲請人就其有何缺乏經濟信用，無籌措款項支出
    訴訟費用之信用技能等項，未提出能即時調查之證據資料以
    為釋明，揆諸前揭說明，其訴訟救助之聲請，於法不合，應
    予駁回。
四、爰裁定如主文。
中　　華　　民　　國　　110 　年　　8 　　月　　31　　日
                  民事第十四庭  
                      審判長法  官  蔡和憲
                            法  官  周珮琦
                            法  官  周群翔
正本係照原本作成。
如不服本裁定，應於收受送達後10日內向本院提出抗告狀，並應
繳納抗告費新臺幣１千元。
中　　華　　民　　國　　110 　年　　8 　　月　　31　　日

                            書記官  秦千瑜